【裁判字號】    94,上易,765
【裁判日期】    950815
【裁判案由】    侵權行為損害賠償
【裁判全文】
臺灣高等法院民事判決                 94年度上易字第765號
上  訴  人  甲○○
            丙○
共      同
訴訟代理人  陳德峰律師
複代理人    蔡明和律師
被  上訴人  乙○○
上列當事人間侵權行為損害賠償事件，上訴人對於中華民國94年
8月9日臺灣臺北地方法院94年度訴字第147 號第一審判決提起上
訴，經本院於95年8月1日言詞辯論終結，判決如下：
    主  文
原判決關於命上訴人丙○給付之金額超過新台幣捌萬元及自民國
九十四年五月十一日起至清償日止，按年息百分之五計算之利息
；及命上訴人甲○○給付之金額超過新台幣壹拾萬元，及自民國
九十四年五月十一日起至清償日止，按年息百分之五計算之利息
部分，及各該部分假執行之宣告，暨命上訴人負擔訴訟費用之裁
判均廢棄。
上開廢棄部分，被上訴人在第一審之訴及假執行之聲請均駁回。
第一、二審訴訟費用被上訴人負擔十分之四，餘由上訴人各負擔
十分之三。
    事實及理由
一、本件上訴人聲明求為判決：(一)原判決關於不利上訴人部分廢
    棄。(二)上開廢棄部分，被上訴人在第一審之訴及假執行之聲
    請均駁回。
    被上訴人聲明求為判決：上訴駁回。
二、被上訴人起訴主張：上訴人丙○於民國（下同）92年9 月28
    日，將其所購買坐落台北市○○○路486號4樓之2房屋 ( 下
    稱系爭房屋 )委託伊裝修，約定於同年10月25日完工交屋，
    詎上訴人丙○於同年10月31日下午5 時許，因系爭房屋裝修
    工程而與伊發生言語衝突，上訴人丙○竟以「不要讓你在台
    北混下去，要去砸你設計公司」之言詞恐嚇伊，致伊心生畏
    懼。嗣上訴人甲○○ (即上訴人丙○之表兄 )於當日下午接
    獲上訴人丙○之電話，知悉上訴人丙○與伊發生爭執，竟於
    同日下午6 時15分許，偕同不詳姓名成年男子一人前往系爭
    房屋，共同徒手毆打伊，致伊受有頭部外傷併頭痛、胸背部
    鈍挫傷等傷害。上訴人丙○所為之上開不法行為，業經本院
    刑事庭認定其犯恐嚇致生危害安全罪，而予以判處拘役50日
    確定；而上訴人甲○○所為之上開不法行為，亦經本院刑事
    庭認定犯傷害罪，而予以判處有期徒刑5 月確定。又上訴人
    甲○○所為之上開傷害行為，實係基於上訴人丙○之教唆，
    故上訴人就伊所受之上開傷害，應屬共同侵權行為人，自應
    連帶負損害賠償責任等情，爰依據侵權行為之法則，求為命
    上訴人連帶給付30萬元，及均自94年5 月11日起至清償日止
    ，按年息5%計算利息之判決（另超過上開部分之請求，業經
    原審判決被上訴人敗訴確定）。
    上訴人丙○則以：伊因被上訴人之裝潢工程品質不良，而與
    被上訴人發生口角，伊乃找上訴人甲○○商量，詎上訴人甲
    ○○竟與被上訴人發生爭吵後，臨時起意毆打被上訴人，伊
    並無教唆上訴人甲○○傷害被上訴人之行為，且被上訴人就
    此部分對伊所提起之刑事告訴，業經台灣台北地方法院檢察
    署（下稱台北地檢署）檢察官為不起訴處分確定，故被上訴
    人就其因遭毆打所受之傷害，請求伊應與上訴人甲○○連帶
    負損害賠償責任，顯無理由等語；而上訴人甲○○亦以：伊
    固因與被上訴人發生口角，致動手毆打被上訴人，惟被上訴
    人所受之傷害並不嚴重，且被上訴人並未證明其精神上受有
    如何之損害，是被上訴人本件請求並無理由等語，資為抗辯
    。
三、經查被上訴人主張上訴人丙○有於前揭時、地，因系爭房屋
    之裝修工程糾紛與被上訴人發生口角，上訴人丙○進而以上
    開言詞恐嚇被上訴人，致被上訴人心生畏懼。嗣上訴人甲○
    ○接獲上訴人丙○之電話後到達現場，亦與被上訴人發生爭
    執，並動手毆打被上訴人，致被上訴人受有頭部外傷併頭痛
    、胸背部鈍挫傷等傷害，上訴人丙○因此犯恐嚇致生危害安
    全罪，經本院刑事庭判處拘役50日確定，而上訴人甲○○亦
    因犯傷害罪，經本院刑事庭判處有期徒刑5 月確定等情，有
    原審93年度易字第971號刑事判決及本院93年度上易字第205
    2 號刑事判決可稽（見原審卷第28至34頁），復為兩造所不
    爭執（見本院卷第63頁），並經本院調取上開刑事訴訟偵審
    全卷查明屬實，均堪信為真實。
四、雖被上訴人主張上訴人甲○○所為之上開傷害行為，係基於
    上訴人丙○之教唆所致，故上訴人丙○就上訴人甲○○之上
    開傷害行為應連帶負損害賠償責任云云。惟為上訴人丙○所
    否認，且查上訴人甲○○固係因上訴人丙○以電話通知，而
    偕不詳姓名成年男子一人前往系爭房屋，致與被上訴人發生
    衝突，進而動手毆打被上訴人成傷。惟據證人即當時在場之
    被上訴人之員工林明儀在上開刑事訴訟警訊時證稱：上訴人
    丙○打電話叫上訴人甲○○到場，但沒有聽到上訴人丙○叫
    上訴人甲○○毆打被上訴人等語（見原審卷第33頁反面）；
    而證人朱鎮國亦在上開刑事訴訟審理中到庭證稱：當時上訴
    人甲○○到場後，即與被上訴人發生爭執，上訴人丙○並未
    講話等語（見原審93年度易字第971 號卷第44頁反面）；即
    上訴人甲○○亦在上開刑事訴訟審理中供稱：係伊自己動手
    毆打被上訴人，並非上訴人丙○叫伊毆打被上訴人等語（見
    本院93年度上易字第2052號卷第54頁）；復經參諸被上訴人
    以上訴人丙○教唆上訴人甲○○為上開傷害行為，涉及教唆
    傷害罪嫌，而向台北地檢署提起刑事告訴，亦經台北地檢署
    檢察官以94年度偵字第5436號為不起訴處分確定，有該不起
    訴處分書可稽（見本院卷第36頁），是被上訴人所為此部分
    之主張，尚不足取。
五、按不法侵害他人之身體、健康、名譽、自由、信用、隱私、
    貞操，或不法侵害其他人格法益而情節重大者，被害人雖非
    財產上之損害，亦得請求賠償相當之金額，民法第195條第1
    項前段定有明文。
  (一)就被上訴人對於上訴人丙○之請求部分：
    經查上訴人丙○因系爭房屋之裝修工程糾紛，以「不要讓你
    在台北混下去，要去砸你設計公司」之言詞恐嚇被上訴人，
    已如前述，是被上訴人據以主張上訴人丙○係故意不法侵害
    其自由權，應屬可取。又被上訴人主張其因此心生恐懼，並
    要求其員工下班後儘早回家，以免發生危險，亦經證人溫瑞
    夫、楊永興在原審到場一致證述屬實（見原審卷第77、78頁
    ），是被上訴人主張其因上訴人丙○所為之上開恐嚇致生危
    害安全行為，致其在精神上感受痛苦，應屬可取，故被上訴
    人自得請求上訴人丙○賠償其非財產上損害之慰撫金。爰斟
    酌上訴人丙○有房屋及土地各1筆、投資約120萬元、年收入
    約18萬元；而被上訴人為東海高級中學畢業，現為恩森璐璐
    空間設計有限公司之負責人，從事室內設計工作，有房屋及
    土地各1筆、汽車1輛 (有財政部台北市國稅局財產歸屬資料
    清單、92年度綜合所得稅各類所得資料清單、土地登記謄本
    、建物登記謄本、公司設立登記表及稅務電子閘門財產所得
    調件明細表可稽－見原審卷第60、61、65、66頁，本院卷第
    24至26、30至33頁；且為上訴人丙○及被上訴人所不爭執）
    等一切情狀後，認被上訴人請求上訴人丙○賠償非財產上損
    害之慰撫金以8萬元為適當。
  (二)就被上訴人對於上訴人甲○○之請求部分：
    經查上訴人甲○○毆打被上訴人，致被上訴人受有頭部外傷
    併頭痛、胸背部鈍挫傷等傷害，有診斷證明書、照片、檢查
    單、財團法人長庚紀念醫院95年5月8日（95）長庚院法字第
    189 號函可稽（見台北地檢署93年度偵字第4918號卷第24、
    82至87頁，本院卷第40、49頁），且為上訴人甲○○所不爭
    執，是被上訴人據以主張上訴人甲○○係故意不法侵害其身
    體，致其在精神上感受痛苦，應屬可取。爰斟酌被上訴人之
    上述資力，及上訴人甲○○之年收入約為150 萬元，現有房
    屋及土地各1筆及汽車1輛（有財政部台北市國稅局財產歸屬
    資料清單、92年度綜合所得稅各類所得資料清單、土地登記
    謄本及建物登記謄本可稽－見原審卷第63、64頁，本院卷第
    19至23頁；且為上訴人甲○○及被上訴人所不爭執），以及
    被上訴人所受之傷害程度等一切情狀後，認被上訴人請求上
    訴人甲○○賠償非財產上損害之慰撫金以10萬元為適當。
六、綜上所述，被上訴人依據侵權行為之法則，請求上訴人丙○
    給付8萬元；上訴人甲○○給付10萬元，及均自94年5月11日
    起至清償日止，按年息5%計算之利息（見原審卷第84頁）部
    分，為有理由，應予准許；至逾上開部分 (除確定部分外）
    之請求，為無理由，不應准許。從而，原審就上開不應准許
    部分，所為上訴人敗訴之判決，即有未洽，上訴論旨指摘原
    判決此部分不當，求予廢棄改判，為有理由；就上開應予准
    許部分，所為上訴人敗訴之判決，核無不合，上訴論旨指摘
    原判決此部分不當，求予廢棄改判，為無理由。
七、至兩造其餘之攻擊或防禦方法及未經援用之證據，經本院斟
    酌後，認為均不足以影響本判決之結果，自無逐一詳予論駁
    之必要，併此敘明。
八、據上論結，本件上訴為一部有理由，一部無理由，依民事訴
    訟法第450條、第449條第1項、第79條、第85條第1項但書，
    判決如主文。
中    華    民    國    95    年    8    月    15    日
                  民事第六庭  審判長法  官  林鄉誠
                                    法  官  梁玉芬
                                    法  官  彭昭芬
正本係照原本作成。
不得上訴。
中    華    民    國    95    年    8     月    16    日
                                    書記官  丁華平


司法院資訊處製作；財團法人民間司法改革基金會備份。
